臺灣臺中地方法院刑事判決　　　　　　100年度訴緝字第119號
公　訴　人　臺灣臺中地方法院檢察署檢察官
被　　　告　閔運文
上列被告因殺人案件，經檢察官提起公訴（75年度偵字第1005號
），本院判決如下：
    主  文
本件免訴。
    理  由
一、公訴意旨略以：被告閔運文於民國74年1 、2 月間，向周林
    謹承租坐落臺中市○區○○路146 號房屋，竟意圖為自己不
    法之所有，基於概括之犯意，連續在前述時、地竊取周林謹
    女婿李乃樞所有之鋼筆1 枝、雨傘1 把、手錶1 只、杯子1
    個、眼鏡1 付及不詳數量之布料，約住1 個月餘因未付房租
    而遷移他去。及至同年8 月13日21時30分許，預藏以小手巾
    包紮之石頭1 塊，偕同在臺中市中山公園拉客賣淫之婦女劉
    許去，至臺中市○○區○○路262 巷2 弄4 號劉許去之住宅
    同宿，於翌晨3 時許，本於殺人之犯意以前述石頭猛擊劉許
    去之頭部、臉部、胸部及手部，致劉許去之前額部皮下血腫
    、右前額挫傷1.0 0.8 公分、鼻孔流血、左上臉皮下血腫
    、上、下口唇挫傷合併皮下血腫、右口角挫裂創、左右顳部
    皮下血腫、左耳流血、左側顴骨部與頰部及上下頷部皮下血
    腫局部挫傷1412公分、左鎖骨上窩部皮下血腫9 7 公分
    、左鎖骨下窩部皮下瘀血8 7 公分、左手背部皮下瘀血6
    3 公分，至3 時30分許認為劉許去已死，匆匆打赤膊啟開
    樓下鐵門離去，遺留石頭1 塊、上衣1 件、鋼筆及煙斗各1
    支、眼鏡1 付、襪子1 雙。劉許去於4 時許甦醒後即喚醒租
    住其房間對面之房客吳傳宗謂係中風身體很痛苦，吳傳宗見
    其嘴角流血不似中風，而將之送醫急救，延至當日6 時許，
    因顱內出血不治死亡。因認被告涉犯刑法第320 條第1 項之
    竊盜罪及第271 條第1 項之殺人罪嫌。
二、按時效已完成者，應諭知免訴之判決，並得不經言詞辯論為
    之，刑事訴訟法第302 條第2 款、第307 條分別定有明文。
    次按於中華民國94年1 月7 日刑法修正施行前，其追訴權或
    行刑權時效已進行而未完成者，比較修正前後之條文，適用
    最有利於行為人之規定，刑法施行法第8 條之1 亦有明定。
    查：被告行為後，刑法第2 條第1 項、第80條第1 項、第83
    條業於94年2 月2 日修正公布，並自95年7 月1 日起施行。
    追訴時效期間之長、短，關係行為人是否受到刑事追訴或處
    罰，而追訴權時效完成者，應依刑事訴訟法第302 條第2 款
    規定諭知免訴；又免訴判決乃為實體判決，故而關於追訴時
    效期間之修正，應屬實體刑罰法律之變更，而有刑法第2 條
    第1 項之適用。依此，修正後之新刑法，既將第80條關於追
    訴時效之期間提高，使行為人得受追訴或處罰之期間加長，
    自屬不利於行為人，故依修正後刑法第2 條第1 項規定，比
    較新舊法適用之結果，當應適用最有利行為人之修正前刑法
    第80條第1 項之規定，且關於追訴權時效之停止進行及其期
    間、計算，亦應一體適用修正前刑法第83條之規定。
三、再依司法院大法官會議63年釋字第138 號、57年釋字第123
    號解釋及最高法院82年9 月21日第10次刑事庭會議意旨，已
    實施偵查及經提起訴訟，且在審判進行中，均不生時效進行
    之問題。而按死刑、無期徒刑或10年以上有期徒刑之追訴權
    時效期間為20年、3 年以上10年未滿有期徒刑之追訴權時效
    期間為10年。追訴權之時效，如依法律之規定，偵查、起訴
    或審判之程序，不能開始或繼續時，停止其進行。前項時效
    停止，自停止原因消滅之日起，與停止前已經過之期間，一
    併計算。停止原因繼續存在之期間，如達於第80條第1 項各
    款所定期間4 分之1 者，其停止原因視為消滅，修正前刑法
    第80條第1 項第1 款、第2 款、第83條亦有明文。
四、查被告被訴於74年1 、2 月間涉犯刑法第320 條第1 項之竊
    盜罪及於同年8 月13日涉犯同法第271 條第1 項之殺人罪，
    經檢察官於74年8 月14日開始偵查，並於75年2 月27日以上
    開2 罪有數罪併罰之關係提起公訴而繫屬於本院，惟因被告
    逃匿，經本院於75年4 月11日發布通緝，致審判之程序不能
    開始。被告所犯上開殺人罪及竊盜罪，依修正前刑法第80條
    第1 項第1 款、第2 款規定，追訴權時效分別為20年、10年
    ，復依同法第83條第1 項、第3 項規定及參照司法院29年院
    字第1963號解釋，追訴權之時效期間應加計因通緝而停止之
    5 年、2 年6 月期間，分別共計為25年、12年6 月。惟自檢
    察官於74年8 月14日開始偵查至75年4 月11日發布通緝之8
    個月期間，扣除檢察官自75年2 月26日提起公訴至同月27日
    案件繫屬本院之1 日期間後，依司法院大法官釋字第138 號
    解釋，此時追訴權既無不行使之情形，自不生時效進行之問
    題，亦應予以加計，是本件被告被訴涉犯刑法第271 條第1
    項之殺人罪，其追訴權時效業於100 年4 月12日屆至，而被
    訴涉犯刑法第320 條第1 項之竊盜罪部分，追訴權時效時效
    於87年3 月31日完成。揆諸上開說明，本件爰不經言詞辯論
    ，逕諭知免訴之判決。
據上論斷，應依刑事訴訟法第302 第2 款、第307 條，判決如主
文。
中    華    民    國    100   年    4     月    29    日
                  刑事第九庭    審判長法  官  林靜芬
                                      法  官  劉敏芳
                                      法  官  柯志民
以上正本證明與原本無異。
如不服本判決，應於收送達後10日內向本院提出上訴書狀（應敘
述具體理由並附繕本）。
上訴書狀如未敘述理由，應於上訴期間屆滿後20日內補提理由書
於本院。
                                      書記官  鄭晉發
中    華    民    國    100   年    4     月    29    日